【裁判字號】    98,交聲,44
【裁判日期】    980219
【裁判案由】    違反道路交通管理處罰條例聲明異議
【裁判全文】
臺灣基隆地方法院交通事件裁定          98年度交聲字第44號
移送機關    交通部公路總局臺北區監理所基隆監理站
異  議  人  乙○○
即受處分人
上列異議人即受處分人因違反道路交通管理處罰條例案件，對於
交通部公路總局臺北區監理所基隆監理站民國98年2月3日所為之
處分（基監字第裁42-RA0000000號），聲明異議，本院裁定如下
：
    主  文
異議駁回。
    理  由
一、按汽車駕駛人，行經有燈光號誌管制之交岔路口闖紅燈者，
    處新臺幣一千八百元以上五千四百元以下罰鍰；又汽車駕駛
    人有第五十三條所列情形者，並記違規點數三點，道路交通
    管理處罰條例第53條、第63條第1項第3款定有明文。
二、原處分意旨略以：異議人即受處分人乙○○駕駛其所有之車
    號5468-ER自用小客車於民國97年9月13日晚間10時20分在基
    隆市臺2線與武聖街144巷口，為警逕行舉發「駕車行經有燈
    光號誌管制之交岔路口闖紅燈」之違規，而依道路交通管理
    處罰條例第53條規定，處罰鍰2700元，並依同條例第63條第
    1項第3款規定記違規點數3點。
三、異議意旨略以：異議人違規當日，駕車行經基隆市臺2 線與
    武聖街144 巷口（下稱：系爭路口）時，固有闖紅燈，惟因
    該處之號誌為颱風所摧毀，處於無號誌狀態，且當日因颱風
    緣故，豪雨遮蔽異議人之視線，致異議人無法辨識對向號誌
    燈（即遠方號誌燈）之燈號顯示，才誤闖紅燈，爰依法聲明
    異議云云。
四、經查：
  (一)本件異議人駕駛其所有之車號5468-ER自用小客車於97年9月
    13日晚間10時20分在基隆市臺2線與武聖街144巷口時，未遵
    守道路交通號誌之指示而在紅燈號誌顯示後仍通過路口之事
    實，為異議人坦承無諱，且有採證相片二幀（本院卷第8 頁
    ）附卷可資佐證。而觀諸採證照片記錄顯示，異議人之自用
    小客車係於行車管制號誌已轉換為紅燈後11.7秒闖行路口攝
    得第一張照片，其後於號誌轉為紅燈後13.7秒，仍以時速46
    公里繼續行駛，致車輪觸動感應線啟動電腦自動照相設備拍
    攝得第二張相片，足見異議人確有在上開時、地闖紅燈之事
    實甚明。
  (二)異議人固以前詞置辯，然查：系爭路口之近燈號誌（如本院
    卷第19頁下方照片標示A號誌）於97年9月13日因颱風緣故損
    壞乙節，業據證人即本件舉發員警甲○○證述屬實，並有號
    誌故障通報單（本院卷第18頁）乙份附卷可憑，堪信為真。
    惟，系爭路口除近燈號誌（即本院卷第19頁下方照片標示A
    號誌）外，於距離路口停止線10公尺以上之遠端左側仍設有
    號誌燈號（即本院卷第19頁下方照片標示B號誌），有照片6
    幀（本院卷第19頁至第21頁）附卷可參，且證人甲○○亦於
    本院結證稱：97年9月13日晚間8時許，系爭路口近燈號誌固
    有損壞，但遠燈號誌運作正常，遠燈號誌設置之目的，就是
    用以避免路口的近燈號誌突有故障時，異議人尚可利用遠燈
    號誌來辨識燈號等語，而異議人對遠燈號誌並無故障乙節，
    亦不爭執，是系爭路口於97年9 月13日（即本件舉發日）之
    遠燈號誌係屬正常運作，堪信為真。異議人固辯稱：因風雨
    遮蔽視線，不及看清遠燈號誌燈號而誤闖紅燈云云，然，異
    議人違規時天候固屬不佳，惟駕駛人駕駛汽車，除應遵守道
    路交通標誌之指示，已如前述外，若駕車因雨霧致視線不清
    時，更應減速慢行，作隨時停車之準備，此於道路交通安全
    規則第93條第1項第3款規定甚明，駕駛人注意並遵守號誌之
    義務並不因天候不佳而有不同，否則，於天候不佳情況下，
    號誌之存在豈非形同虛設，而交通秩序的維護及用路人之生
    命安全亦遭罔顧。是異議人未依前揭規定減速慢行，反於雨
    中視線不佳時仍以時速46公里闖越系爭路口紅燈，顯有過失
    ，且異議人復未能舉證證明其對於違規行為並無過失，是其
    所辯，均無足採。
  (三)綜上，異議人既於前揭時、地於系爭路口有闖越紅燈之違規
    事實，原處分機關依道路交通管理處罰條例第53條規定，裁
    處罰鍰2700元，並依同條例第63條第1項第3款規定記違規點
    數3 點，即無不當，異議人執前開情詞聲明異議，為無理由
    ，應予駁回。
五、據上論斷，應依道路交通案件處理法第19條，裁定如主文。
中    華    民    國    98    年    2    月    19    日
                      交通法庭  法  官  周霙蘭
以上正本證明與原本無異。
對於本件裁定如有不服，應於收受送達後5日內，向本院提出抗
告書狀，敘述抗告之理由，抗告於臺灣高等法院。
                                書記官  莊智凱
中    華    民    國    98    年    2    月    19    日


司法院資訊處製作；財團法人民間司法改革基金會備份。
